【裁判字號】    89,交上訴,574
【裁判日期】    891102
【裁判案由】    過失致死
【裁判全文】
臺灣高等法院臺南分院刑事判決          八十九年度交上訴字第五七四號  Ａ
      上  訴  人
      即  被  告  甲  ○  ○
      選任辯護人  蔡  進  欽  律師
右上訴人因過失致死案件，不服臺灣雲林地方法院八十九年度交訴字第五號中華民國
八十九年四月五日第一審判決（起訴案號：臺灣雲林地方法院檢察署八十八年度偵字
第五九八二、六○四六號），提起上訴，本院判決如左：
      主      文
上訴駁回。
甲○○緩刑肆年。
      事      實
一、甲○○係集嘉交通有限公司之營業曳引車即砂石車司機，平日以駕駛砂石車為職
    業，為從事業務之人。於民國（下同）八十八年三月二日凌晨四時二十分許，甲
    ○○駕駛車號ＴＩ─七三五號砂石車，沿雲林縣莿桐鄉○○路往該鄉饒平村由南
    往北方向行駛，行經雲林縣莿桐鄉○○路二十九號交岔路口附近時，駕駛人原應
    注意汽車在雙向二車道行駛時，應在遵行車道內行駛，及不得駛入來車道；並應
    注意車前狀況與及時靠右行駛，隨時採取必要之安全措施，且依當時天候晴、夜
    間無照明設備、路面乾燥無缺陷、無障礙物、及視距良好等客觀環境判斷，亦無
    不能注意之情事。詎甲○○駕車行經該地時，竟疏未注意前揭規定，仍冒然左轉
    ，亦疏未注意車前狀況，致其駕駛之該砂石車左轉時，尾端侵入來車道，適曾進
    國騎乘車號ＭＪＧ─七八九號重型機車，沿雲林縣莿桐鄉○○路由北往南方向行
    駛，行至該處之快車道，亦疏未注意車前有該砂石車左彎，尾端侵入其車道之狀
    況，卻偏左行駛，甲○○見狀已不及煞閃，致為其駕駛之砂石車左後側撞擊，造
    成曾進國人車倒地，受有顱內出血、血氣胸等傷害，經送醫後，延至同日下午一
    時四十分不治死亡。嗣甲○○於肇事後未被發覺前向前來處理之員警自首申告犯
    行，並接受裁判。
二、案經甲○○自首及曾進國之父丙○○訴由臺灣雲林地方法院檢察署檢察官偵查起
    訴。
      理      由
一、訊之上訴人即被告甲○○對於右揭時地駕車肇事等情坦承不諱，惟辯稱：伊當時
    車速約三十公里，轉彎後要加速時才看到，看到時已閃避不及，是死者騎機車越
    過中心線，撞上我的砂石車左側，伊沒過失云云。惟查，右揭事實，已據告訴人
    丙○○指訴綦詳，並有道路交通事故調查報告表、現場圖、及照片十一紙可佐。
    參以被告之砂石車，其車身總長度約有十二．八公尺、寬度約有二．五公尺，而
    肇事路段其寬度約為三．六公尺，已經原審法院至現場勘驗在案。而肇事地點，
    又為一大弧度之彎路，且被告甲○○駕駛該砂石車肇事之時間，適凌晨四點多之
    際，當時路上人車本即稀少，衡情被告甲○○駕駛該砂石車之速度，應高於時速
    三十公里方是，其辯稱肇事當時速度約為三十公里，應係避重就輕之詞，核與常
    情不合。準此，肇事路段係一大弧度之彎路，且其砂石車長度約有十公尺以上觀
    之，則左轉彎時，其砂石車未及時靠右行駛，左後側尾部侵入來車道，應為肇事
    之原因之一。依警局函送調查報告表所繪製現場圖，曾進國機車卻有過度偏左行
    駛之情形（肇事後，機車倒地，有一車輪擺地中心線），有上開現場圖附本院卷
    可憑。則被害人曾進國亦有相當過失，但亦不能解免被告之過失責任。而被害人
    曾進國確因本件車禍死亡乙節，亦經台灣雲林地方法院檢察署檢察官督同檢驗員
    相驗屬實，製有驗斷書、相驗屍體證明書、勘驗筆錄可稽。按汽車在雙向二車道
    行駛時，應在遵行車道內行駛；在劃有分向限制線之路段，不得駛入來車之車道
    內；汽車行駛時，駕駛人應注意車前狀況，隨時採取必要之安全措施。道路交通
    安全規則第九十七條第一款、第二款，第九十四條第三項分別定有明文。本件被
    告駕車自應注意上開規定，小心駕駛謹慎為之，且依當時天候晴、夜間無照明、
    路面乾燥無缺陷、無障物、及視距良好等客觀環境判斷，亦無不能注意之情事。
    詎被告甲○○駕車行經該地時，竟疏未注意上揭規定，仍冒然左轉，亦疏未注意
    車前狀況與及時靠右行駛，致其駕駛之該砂石車左轉時，尾端侵入來車道致肇事
    ，其行為顯有過失。經送台灣省嘉雲區車輛行車事故鑑定委員會鑑定，其分析認
    ：（一）... 「行經彎道... 應減速慢行，作隨時停車之準備。」惟被告以時速
    約為三十公里車速行駛，故其行經彎道未減速慢行甚為明確。（二）... 李車半
    聯結車行經彎道未減速慢行，致其左後車身跨越分向限制線侵入來車道，於駛回
    原車道時左側鐵桶及鐵架部位與曾機車碰撞之機會較大，有台灣省嘉雲區區車輛
    行車事故鑑定委員會八十九年七月十一日嘉字第八九○四八二號函附卷足憑。據
    上分析，本件車禍，被告之行為應有過失，至為灼然。而被告上開之過失行為與
    被害人曾進國之死亡結果間，有相當因果關係。事證明確，被告過失犯行洵堪認
    定。
二、被告甲○○係集嘉交通有限公司之營業曳引車即砂石車司機，平日以駕駛砂石車
    為職業，為從事業務之人。核其所為，係犯刑法第二百七十六條第二項之業務過
    失致死罪行。被告肇事後即央人撥一一○電話報警，並留在現場向處理之警員自
    首申告犯行，已經證人乙○○即雲林縣警察局莿桐分駐所員警證述屬實，被告對
    於未發覺之罪自首而受裁判，應依刑法第六十二條前段之規定，減輕其刑。原審
    適用刑法第二百七十六條第二項、第六十二條前段，罰金罰鍰提高標準條例第一
    條前段，並審酌被告屢經原審法院協調民事賠償無果，參酌被害人與有過失，及
    被告之過失程度輕重，及犯後態度等一切情狀，量處有期徒刑拾月。本案經核原
    審認事用法俱無不合，量刑亦稱妥適，被告上訴意旨否認犯罪，指摘原判決不當
    ，並無可取，為無理由，應予駁回。查被告未曾受有期徒刑以上刑之宣告，有卷
    內被告前科表可查，本案被告過失程度非重，參酌被害人與有過失不輕，其經此
    偵審程序教訓，應知警惕諒無再犯之虞，本院認所宣告之刑，以暫不執行為適當
    ，併諭知緩刑四年，以勵自新。
據上論結，應依刑事訴訟法第三百六十八條，刑法第七十四條第一款，判決如主文。
本案經檢察官吳忠賢到庭執行職務。
中    華    民    國      八十九      年      十一      月      二      日
                                  臺灣高等法院臺南分院刑事第三庭
                                      審判長法官  黃    聰    明
                                            法官  黃    三    哲
                                            法官  林    勝    木
右正本證明與原本無異。
如不服本判決，應於判決送達後十日內向本院提出上訴狀，其未敘述理由者並應於提
出上訴狀後十日內向本院補提理由書（應附繕本)。
                                      法院書記官  吳    秋    賢
中    華    民    國      八十九      年      十一      月      三      日
附錄：本判決論罪科刑法條
刑法第二百七十六條第二項
從事業務之人，因業務上之過失犯前項之罪者，處五年以下有期徒刑或拘役，得併科
三千元以下罰金。


司法院資訊處製作；財團法人民間司法改革基金會備份。
